臺灣高雄地方法院刑事判決　　　　　　　　　　　　　九十一年度易字第二九號
　　公　訴　人　臺灣高雄地方法院檢察署檢察官
　　被　　　告　甲○○
　　選任辯護人　邱超偉
　　　　　　　　石繼志
右列被告因妨害信用等案件，經檢察官聲請簡易判決處刑（九十年度偵續字第二六一
號），本院高雄簡易庭認不宜以簡易判決處刑，移送本院刑事庭改依通常訴訟程序審
理，本院判決如左：
    主  文
甲○○無罪。
    理  由
一、公訴意旨略以：被告甲○○明知告訴人丁○○並無積欠其債務，竟意圖散布於眾
    ，於民國九十年間，打電話至屏東縣枋山鄉、高雄市，給許正賢、乙○○、許麗
    春，謂：「丁○○欠我錢不還，要他出面解決」等不實事項。又於九十年間某日
    ，打電話至己○○位於屏東縣枋山鄉住處，告知己○○稱：「丁○○欠我錢，如
    找不到他，要讓他在鄉下住不下去」等語，使丁○○心生畏怖，亦足以生損害於
    丁○○之信用，因認被告犯有刑法第三百零五條恐嚇危害安全罪及第三百十三條
    妨害信用罪嫌等語。
二、按犯罪事實應依證據認定之，無證據不得推定其犯罪事實；不能證明被告犯罪者
    ，應諭知無罪之判決，刑事訴訟法第一百五十四條、第三百零一條第一項分別定
    有明文。復按事實之認定，應憑證據，如未能發現相當證據，或證據不足以證明
    ，自不能以推測或擬制之方法，以為裁判基礎；又認定犯罪事實所憑之證據，雖
    不以直接證據為限，間接證據亦包括在內，然而，無論直接或間接證據，其為訴
    訟上之證明，須達於通常一般人均不致有所懷疑，而得確信其為真實之程度者，
    始得據為有罪之認定，倘其證明尚未達到此一程度，而有合理懷疑之存在時，即
    無從為有罪之認定，最高法院著有四十年臺上字第八六號、七十六年臺上字第四
    九八六號判例可資參照。再按刑法第三百十三條之妨害信用罪，係以行為人散布
    流言或以詐術損害他人之信用為其構成要件，而所謂散布流言，係指將無稽之言
    ，廣為散布於眾，俾眾週知之謂。末按刑法第三百零五條之恐嚇罪，所稱以加害
    生命、身體、自由、名譽、財產之事，恐嚇他人者，係指以使人生畏怖心為目的
    ，而通知將加惡害之旨於被害人而言，若僅在外揚言加害，並未對於被害人為惡
害之通知，尚難構成本罪，最高法院著有五十二年台上字第七五一號判例可參。
三、本件公訴人認被告涉犯刑法第三百零五條、第三百十三條之恐嚇危害安全及妨害
    信用罪嫌，無非係以：被告明知告訴人未欠伊金錢，竟打電話給許正賢、乙○○
    、許麗春等人，稱告訴人欠被告金錢不還，並要告訴人出面解決等語，並打電話
    給己○○，告稱告訴人欠被告錢，如找不到告訴人，要讓告訴人在鄉下住不下去
    等語為其論據。惟訊據被告固坦承：伊有打電話給許正賢、乙○○、許麗春、己○○及丙○○，並告訴他們告訴人欠伊錢，請他們轉告告訴人把錢還伊等情，然
    堅詞否認有何恐嚇危害安全、妨害信用之犯行，辯稱：伊與告訴人約在八十七年
    認識，八十八年與告訴人同居，告訴人向伊借錢，每次約借數萬元，總共大約借
    十八萬元，並將所有權狀影本及登記謄本交給伊供作擔保，伊沒有書面證據，所
    以打電話給告訴人的友人，用意只是要請他們轉告告訴人，要告訴人還錢，伊沒
    有說要找村長出面，更沒有說要讓告訴人在鄉下住不下去等語。
四、經查：
（一）被告曾打電話給證人許正賢、乙○○、許麗春、己○○及丙○○等人，並向該
      等證人表示告訴人欠被告金錢未還，要告訴人還錢等情，業據被告自承明確，
      核與告訴人指訴情節、證人許麗春、丙○○於本院訊問時及證人乙○○於偵查
      中證述情形相符，足以認定。
（二）告訴人於本院調查時陳稱：「我與他（指被告）是有發生肉體關係：：」、「
      二人（指被告與告訴人）認識期間生活費都是各付各的：：」等情，另於本院
      九十年度訴字第一八五六號搶奪案件審理中亦指稱：伊與被告已認識三年，並
      且有發生肉體關係等語，此有臺灣高等法院高雄分院九十一年度上訴字第一一
      七號刑事判決一份在卷可稽，再參諸卷附告訴人與被告合照之照片以觀，二人
      狀似親蜜，足見被告與告訴人間之關係確實非比尋常，衡之一般常理，在此關
      係下，被告與告訴人間有金錢往來，並非無可能，且被告確實持有告訴人所有
      之土地、建物所有權狀影本及登記謄本正本一節，有卷附所有權狀影本及登記
      謄本正本各三份可佐，而所有權狀係表彰權力之重要依據，縱係影本，亦非容
      易取得之物，是被告所辯與告訴人間有債務糾紛一節，尚非全屬無稽。從而，
      被告主觀上既認告訴人確有積欠金錢未還，遂請告訴人之親友轉知告訴人出面
      解決債務，難認被告有何散布不實之言，以損害告訴人信用之犯意。
（三）證人己○○雖到庭結證略以：「：：被告說丁○○欠他錢，被告並說要叫村長
      出面處理，並且表示要讓丁○○在鄉下住不下去，被告只有說這樣，後來也沒
      有再打電話來了。」等語，然此為被告所否認，況告訴人於本院審理時亦自陳
      ：「（問：九十年間被告打電話給己○○後，何人告訴你恐嚇內容？）是己○○事後告訴我的，己○○問我怎麼一回事，他表示被告在電話中有哭訴說我欠
      被告錢，要我出面解決，並說男孩子敢作敢當，要我出面處理，如果不出面處
      理，要請村長於鄉下鬧得讓我住不下去。」、「（問：己○○有無受被告的委
      託向你表示剛才的電話內容？）沒有，己○○只是單純因為接到被告的電話，
      而來質問我是怎麼一回事，：：」等情，是縱被告確有告知證人己○○上情，
      然被告並未直接對告訴人為之，亦未要求證人己○○將此情事轉告告訴人甚明
      ，揆之前揭說明，被告所為，即與刑法第三百零五條恐嚇罪之構成要件不合。
（四）告訴人於本院九十一年九月二十三日訊問時雖指稱：伊與被告發生性關係都是
      被告脅迫，伊已不記得次數云云，然告訴人與被告發生肉體關係係經告訴人同
      意，此業據告訴人於本院九十一年四月二十二日訊問時陳述明確，再佐以卷附
      告訴人與被告合照之照片中，二人神情怡悅，狀似親暱等情，顯見告訴人首揭
      所稱，要非實情。又告訴人就被告如何取得告訴人所有之土地、建物之所有權
      狀影本及登記謄本正本一節，先係指稱：「所有權狀是他（指被告）在我車上
      未經我的同意拿去影印的：：」云云，嗣又改稱：「（問：對被告所提土地謄
      本是正本而非影本有何意見？）這份謄本是我去申請的，是被告將正本及影本
      一起拿走的」云云，前後所陳已然有異。再者，告訴人就被告擅自取走所有權
      狀及登記謄本，究竟有無報警，先後指稱：「（問：所有權狀遭被告拿走，有
      無報警？）沒有報案，因為我想再申請就有，所以沒有報案。」、「（問：前
      案判決所認定搶奪之物為何不包括該份建物所有權狀？）因為前案我報搶奪的
      是皮包，而所有權狀是放在我車上，所以不在遭搶之物範圍之內。」、「那（
      指所有權狀影本及登記謄本）是被告在我車上拿走，是否與拿我的皮包同一天
      拿的，我已經不記得了」云云，顯相齟齬，尚難憑採。另告訴人雖聲請傳喚證
      人戊○○，以證明被告委託戊○○交還告訴人之物，較之前案告訴人告訴被告
      搶奪案件之物為多，以便證明被告所持有之所有權狀及謄本確係被告未經告訴
      人同意取走。然依告訴人上開聲請意旨，戊○○所能證明者，亦僅係被告有委
      託戊○○交還物品與告訴人一事，而被告與告訴人之關係確實非比尋常，已如
      前述，是被告持有告訴人物品之因，可能出於多端，尚無從遽此率認係被告搶
      奪而取得，且告訴人告訴被告搶奪一案，前業經臺灣高等法院高雄分院判決被
      告無罪在案，有卷附該院九十一年度上訴字第一一七號判決書一份可憑，是本
      院認應無傳訊之必要，附此敘明。
（五）綜上所述，被告並無妨害信用或恐嚇危害安全之行為，此外，復查無其他積極
      證據，足認被告有何公訴人指訴之犯行，既不能證明被告犯罪，揆諸首開說明
      ，應為無罪之諭知。
據上論斷，應依刑事訴訟法第三百零一條第一項，判決如主文。
本案經檢察官蕭宇誠到庭執行職務。
中      華      民      國      九十一      年    十一    月    十四    日
                                  臺灣高雄地方法院刑事第六庭
                                      審判長法官  李政庭
          法官  洪榮家
                                            法官  蘇雅慧
右正本證明與原本無異。
如不服本判決，應於判決送達後十日內，向本院提出上訴狀。
                                          書記官  林誠桂
中      華      民      國      九十一      年    十一    月    十四    日
